【裁判字號】    94,訴,239
【裁判日期】    950630
【裁判案由】    偽造文書等
【裁判全文】
臺灣臺北地方法院刑事判決               94年度訴字第239號
公  訴  人  臺灣臺北地方法院檢察署檢察官
被      告  丁○○
選任辯護人  陳世杰律師
上列被告因偽造文書等案件，經臺灣臺北地方法院檢察署檢察官
聲請簡易判決處刑（九十三年度偵字二Ｏ二七Ｏ號），本院認不
宜適用簡易程序，改依通常程序審理，及臺灣板橋地方法院檢察
署檢察官移送併辦（九十五年度偵字第四Ｏ八四號），本院判決
如下：
    主    文
丁○○連續意圖供行使之用，而偽造有價證券，處有期徒刑參年
捌月。如附表一、二、三所示偽造「戊○○」之署押及印文、附
表四所示偽造之本票貳紙，扣案偽造之「戊○○」國民身分證壹
紙均沒收。
    犯罪事實
壹、丁○○基於行使偽造公印文、偽造特種文書、偽造私文書、
    意圖為自己不法所有之概括犯意，而為下列行為：
一、於民國九十二年七月間，先透過中國時報分類廣告，與真實
    姓名年籍不詳之王姓成年男子聯絡，並提供照片一張後，以
    新臺幣（下同）一萬五千元之代價購得貼有自己照片，並有
    偽造「內政部印」及「臺灣省政府台北縣」鋼印文之「戊○○」國民身分證，足以生損害於戶政機關管理身分資料之正
    確性及戊○○。
二、丁○○連續於下列時間、地點，持上開偽造之身分證，以戊○○之名義，填寫附表一之文書，並偽造「戊○○」之署押
    而行使之，向遠傳電信股份有限公司（下稱遠傳公司）、台
    灣大哥大股份有限公司（下稱台灣大哥大公司）、泛亞電信
    股份有限公司（下稱泛亞公司）申辦行動電話門號及手機，
    並以「辦門號換現金」之方式，與店員有犯意聯絡及行為分
    擔，將上開偽造之申請書，偽造之戊○○國民身分證傳真至
    各該電信公司而行使之，足生損害於戊○○、遠傳公司、台
    灣大哥大公司、泛亞公司，並使上開公司因而陷於錯誤，同
    意丁○○所申辦之優惠專案，而由店員代為給付門號及所搭
    配之手機後，隨即再轉售予店員，詳如下述：
  (一)於九十二年七月二十一日，至臺北縣新莊市○○路一百四十
    號威訊企業社接續申請遠傳公司行動電話號碼Ｚ00000
    0000號申辦ＶＩＰ八八八專案、台灣大哥大公司行動電
    話號碼Ｚ000000000號申請手機八○○Ｈ優惠專案
    、泛亞公司行動電話號碼Ｚ000000000號申請促銷
    ＡＮＮＣ二一一三等手機搭配門號之促銷專案，並在附表一
    編號一、二、三之文書上，偽造「戊○○」之署押合計二十
    枚，偽造戊○○向遠傳公司、台灣大哥大公司、泛亞公司申
    辦上開各門號使用之申請書、專案同意書後，由知情之不詳
    姓名年籍之成年男性店員將上開偽造之申請書，連同偽造之
    戊○○身分證傳真至各該電信公司而行使之。丁○○取得三
    支門號與三支手機後，隨即將搭配遠傳公司門號及台灣大哥
    大門號之二支手機及二片ＳＩＭ卡，以每支二千元之代價、
    搭配泛亞公司門號之手機及ＳＩＭ卡一片以一千五百元之代
    價出售予該成年男性店員，以換取現金。
  (二)於九十二年七月二十二日，至臺北縣土城市○○路○段八十
    號震旦通訊土城學府店，申請泛亞公司行動電話號碼Ｚ00
    0000000號ＡＮＣＣ二○四一專辦門號專案，在附表
    一編號四之文書上偽造「戊○○」之署押四枚，偽造戊○○
    向泛亞公司申辦門號使用之申請書、專案同意書後，由知情
    之不詳姓名年籍之成年女性店員將上開偽造之申請書，連同
    偽造之戊○○身分證傳真至泛亞電信公司而行使之，隨即以
    一千五百元之代價轉售予該成年女性店員。
三、丁○○連續自九十三年一月十三日起至同年月十五日止，於
    下列(一)、(二)、(三)時間、地點偽造「戊○○」署押、蓋用委請
    不知情之刻印師傅刻製偽造之「戊○○」印章一枚，用以偽
    造附表二編號一至四所示之開立活期儲蓄存款帳戶之私文書
    ，連同貼自己照片之偽造「戊○○」國民身分證行使，向國
    泰世華銀行板東分行（下稱國泰板東分行）、安泰銀行板橋
    分行（下稱安泰板橋分行）、富邦銀行山分行（下稱富邦中
    山分行）及彰化銀行總部分行（下稱彰銀總部分行）申請開
    立存款帳戶，使銀行承辦人員誤信確係戊○○本人申辦，予
    以核准申辦而分別交付存摺及提款卡予丁○○，均足以生損
    害於上開各銀行及戊○○之社會經濟信用。
  (一)於九十三年一月十三日，在設址臺北縣板橋市○○路○段二
    一四號國泰板東分行內，填寫附表二編號一之文書，申請二
    Ｚ0000000000號存款帳戶而加以行使，足生損害
    於戊○○及國泰板東分行。同日，前往設址在臺北縣板橋市
    ○○路○段四十號安泰板橋分行，填寫附表二編號二之文書
    ，申請Ｚ0000000000000號存款帳戶而加以行
    使，足以生損害於戊○○及安泰板橋分行。
  (二)於九十三年一月十四日，在設於臺北市○○○路○段十三號
    富邦中山分行，填寫附表二編號三之文書，申請Ｚ0000
    000000000號存款帳戶加以行使，足以生損害於戊○○及富邦中山分行。
  (三)於九十三年一月十五日，在址設臺北市○○○路○段五十七
    號彰銀總部分行，填寫附表二編號四之文書，申請0000
    0000000000號存款帳戶而加以行使，足以生損害
    於戊○○及彰銀總部分行。
四、而丁○○依一般社會經驗，明知申請帳戶使用係輕而易舉之
    事，對於不自行申辦帳戶使用反以高價購買或租用他人存摺
    之人可能利用帳戶從事詐欺犯罪應可預見其發生，猶基於幫
    助他人詐欺取財之不確定故意，先後於九十三年一月十三日
    、十四日、十五日以戊○○名義申辦取得國泰板東分行、安
    泰板橋分行、富邦中山分行、彰銀總部分行之存摺、提款卡
    之當日，撥打某報紙刊載收購存摺、提款卡之分類廣告上之
    聯絡電話與真實姓名不詳綽號「阿草」之四十餘歲成年男子
    約於台北市西門町麥當勞附近碰面後，以每一帳戶二千元之
    代價，連續將前揭冒用戊○○名義申辦之存摺、提款卡交予
    「阿草」，共得款八千元。而該名男子於同年月二十七日，
    在雅虎拍賣網站上，以帳號pＺ0000000000號，佯稱販賣Sony
    牌型號p10數位相機及Sony mspro 256mb記憶卡，嗣張凱堯
    與甲○○於同年月二十八日，上網發現上開拍賣物品，張凱
    堯、甲○○因此陷於錯誤，張凱堯以帳號cky07、價金一萬
    一仟元購買該數位相機、一千九百八十元購買該記憶卡及運
    費一百五十元共一萬三千一百三十元，並在嘉義市○○路三
    八六號彰化商業銀行之自動櫃員機，將一萬三千一百三十元
    匯入上揭丁○○所申請彰銀總部分行存款帳戶內。甲○○則
    以總價一萬一千二百元，購買上開數位相機及記憶卡，於同
    年月二十九日，前往雲林縣斗南鎮農會以匯款方式將上開款
    項匯入上揭丁○○所申請彰銀總部分行存款帳戶內，日後因
    並未收到所欲購買之物品而報警，始查知上情。
五、丁○○承上犯意，及意圖供行使之用而偽造有價證券，暨行
    使使公務員登載不實文書之概括犯意，於九十三年三月底，
    與不知情綽號「五百」之友人，一同前往台北縣新莊市○○
    路五三九號「全球車行」，持用上揭偽造之「戊○○」國民
    身分證及以不詳方式取得之偽造戊○○於九十二年度之各所
    得扣繳暨免扣繳憑單，冒用戊○○之名義以向銀行設定汽車
    動產抵押方式貸款購買車號ＺＫ－六四○五號自用小客車，
    不知情之「全球車行」負責人乙○○亦於當日中午十二時五
    十一分將該戊○○之九十二年度各所得扣繳暨免扣繳憑單傳
    真至台新國際商業銀行江子翠分行貸款承辦人丙○○，而於
    同年四月二日，丁○○在上址「全球車行」，再度行使偽造
    之戊○○國民身分證供不知情之丙○○核對身分並影印留用
    ，繼而接續於附表三編號一所示之汽車委賣合約書、汽車貸
    款申請暨客戶基資料表、台新國際商業銀行汽車貸款撥款／
    動支申請書暨委託書、動產擔保交易動產抵押設定登記申請
    書、車輛動產抵押契約書上偽簽「戊○○」之姓名，並由不
    知情之丙○○代為蓋用由亦不知情之乙○○所代刻之偽造「
    戊○○」印章一枚（偽造之「戊○○」之署押及印文均詳如
    附表三所示），偽造附表三所示之文書，且在發票日欄已填
    載九十三年四月二日，金額亦填載新台幣三十一萬元之附表
    四編號一所示之本票之發票人欄及授權台新銀行依相關之契
    約書及申請書約定之應清償日，自行填載到期日及利率之授
    權書之立授權書人欄上偽造戊○○之簽名，偽造戊○○名義
    簽發之本票一紙後，連同前揭附表三所示之文書、偽造之戊○○國民身分證影本交予唐美雲送交台新商銀江子翠分行徵
    信審核而行使，台新商銀江子翠分行負責核貸之人員誤認係
    戊○○本人申辦汽車貸款，因陷於錯誤而核准，並分別於九
    十三年四月五日派不知情之行員代填附表三編號一之「汽（
    機）車過戶申請登記書」送交通部公路總台北區監理所基隆
    監理站申辦過戶，並於同年月七日將「車輛動產抵押契約書
    」、「動產擔保交易動產抵押設定申請書」送基隆監理站設
    定動產抵押而行使之，使不知情之基隆監理站承辦公務員分
    別於當同年月五日及八日將「ＺＫ－六四○五號自用小客車
    由原車主黃淑芬名下移轉登記至戊○○名下」及「戊○○以
    ＺＫ－六四○五號自用小客車設定動產抵押權予台新商銀」
    之不實事項鍵入登載於職務上所掌之公文書，並據以核發Ｚ
    Ｋ－六四○五號自用小客車車主係戊○○之行照，台新商銀
    江子翠分行亦於上揭登記完成後即撥款三十一萬元至撥款／
    動支申請暨委託書指定之陳宗仁於華南銀行南勢角分行之帳
    號000－00－0000000號戶內，乙○○則於九十
    三年四月五日即在上址全球車行將ＺＫ－六四○五號自用小
    客車及上揭基隆監理站所核發之戊○○行照交予丁○○，足
    以生損害於台新商銀對於貸款人徵信審核及基隆監理站對於
    車籍登記管理、動產抵押權登記審核之正確性及戊○○本人
    。而丁○○於取得ＺＫ－六四○九號自用小客車及行照後，
    復於九十三年四月五日持上揭偽造戊○○身分證、ＺＫ－六
    四○五號自小客車行車執照，至臺北市○○路二九二號林泳
    帆經營之台新當鋪，以戊○○之名義質押該自小客車行車執
    照，並在附表三編號二之台新當鋪當票上偽造「戊○○」之
    署押三枚，使林泳帆陷於錯誤，貸予丁○○五萬元，足以生
    損害於戊○○、林泳帆。又於同年月九日，駕駛ＺＫ－六四
    ○五號自小客車，至臺北市○○○路○段二六二號林志豪經
    營之建華當鋪，持上揭偽造戊○○身分證、以戊○○名義質
    押該自小客車，並在如附表三編號三之建華當鋪之當票及典
    當借據收據上偽造「戊○○」署押合計七枚，另偽造如附表
    四編號二之「戊○○」為發票人，金額五萬元，發票日為同
    年月九日，到期日為同年五月八日，票號為Ｏ一Ｏ八八四號
    之本票一紙而加以行使，使林志豪陷於錯誤，而貸予丁○○
    五萬元，足以生損害於應嘉雄、林志豪。嗣因戊○○本人在
    台新銀行亦有帳戶，經承辦行員黃琪婷核對資料發覺有異，
    而由丙○○佯以可辦理現金卡為由通知丁○○，丁○○於九
    十三年四月十二日與不知情友人林秋賢前往台新銀行江翠分
    行辦理現金卡時，為行員報警查獲，並扣得偽造戊○○之身
    分證一張。
貳、案經嘉義市警察局移送臺灣臺北地方法院檢察署檢察官偵查
    起訴，甲○○告訴雲林縣警察局移送臺灣雲林地方法院檢察
    署檢察官移轉、台新銀行、戊○○告訴及台北縣政府警察局
    板橋分局、海山分局移送臺灣板橋地方法院檢察署檢察官移
    送併辦。
    理    由
一、按被告以外之人於審判外之陳述，雖不符刑事訴訟法第一百
    五十九條之一至第一百五十九條之四之規定，而經當事人於
    審判程序同意作為證據，法院審酌該言詞陳述或書面陳述作
    成時之情況，認為適當者，亦得為證據。當事人、代理人或
    辯護人於法院調查證據時，知有第一百五十九條第一項不得
    為證據之情形，而未於言詞辯論終結前聲明異議者，視為有
    前項之同意。查被告及辯護人對於卷證內證據資料及下列證
    人於警詢、偵查中之陳述之證據能力均表示無意見，經本院
    審酌後，認為適當作為裁判之依據，均有證據能力，合先敘
    明。
二、上揭犯罪事實，除就是否主動提供不實扣繳憑單及販賣帳戶
    有無幫助詐欺之主觀犯意部分等外，其餘犯罪事實業據被告
    丁○○坦承不諱，核與證人張凱堯、甲○○、林泳帆、林志
    豪、黃琪婷、林秋賢之證述（詳臺灣臺北地方法院檢察署九
    十三年度偵字第二Ｏ二七Ｏ號偵查卷第三至六頁；臺灣板橋
    地方法院檢察署九十三年度偵字第七四一六號偵查卷第十六
    至第二十頁、雲林縣警察局卷第五頁），告訴人戊○○於警
    詢及偵查中之指訴、台新銀行告訴代理人黃俊彥於警詢中指
    訴（詳臺灣臺北地方法院檢察署偵字第二Ｏ二七Ｏ號卷第十
    一頁；臺灣板橋地方法院檢察署九十三年度偵字第七四一六
    號卷第十四頁、九十三年度核退偵字第五四六號卷第四三、
    四八頁），及證人丙○○於臺灣板橋地方法院結證（本院卷
    (二)第九八頁）之情節相符，且有：遠傳公司九十四年五月
    十七日函所附被告申請行動電話號碼Ｚ000000000
    號之行動電話服務申請書影本一件（詳本院卷(一)第三十頁）
    ；台灣大哥大公司九十四年五月十二日法警Ｏ九四二八六
    二九號函所附基本資料查詢單、被告申請行動電話號碼Ｚ0
    00000000號之行動電話服務申請書、同意書影本各
    一件（詳本院卷(一)第二十二至二十五頁）；泛亞公司行動
    電話號碼Ｚ000000000號、Ｚ000000000
    號之用戶申請書、ＡＮＮＣ二一一三手機加門號專案聲明書
    、ＡＮＣＣ二○四一／ＡＮＮＣ二○四二單辦門號專案聲明
    書影本各一件（詳臺灣板橋地方法院檢察署九十三年度核退
    偵字第五四六號偵查卷第十六至十九頁）；國泰板東分行
    九十三年六月十日九十三年國泰世華銀板東字第一Ｏ九號函
    及所附存款帳號二Ｚ0000000000號開戶申請書、
    印鑑卡影本各一件；安泰板橋分行九十三年五月二十八日
    安板作字第Ｏ九三七Ｏ一八六號函及所附帳號Ｚ00000
    00000000號印鑑卡影本一件；富邦中山分行九十
    三年五月二十六日（九十三）富銀中字第Ｏ九Ｏ號函及所附
    帳號Ｚ0000000000二ＯＯ號開戶資料卡影本一件
    （以上詳臺灣板橋地方法院檢察署九十三年度核退偵字第五
    四六號卷第七頁至第十三之一頁）；彰銀總部分行九十三
    年二月十八日彰總字第五二一號函及所附帳號000000
    00000000號開戶資料表、彰銀業務往來申請書、印
    鑑卡暨客戶資料卡影本各一件及交易明細表（詳臺灣臺北地
    方法院檢察署九十三年度偵字第二Ｏ二七Ｏ號卷第十四至十
    九頁）；證人張凱堯之匯款交易明細表及雅虎網站得標資
    料一件（詳臺灣臺北地方法院檢察署九十三年度偵字第二Ｏ
    二七Ｏ號偵查卷第八至十頁）；證人甲○○至雲林斗南鎮
    農會之匯款回條一紙（詳雲林縣警察局卷第六頁）；全球
    車行汽車委賣合約書、台新銀行汽車貸款申請書暨客戶資料
    表、台新當鋪當票、建華當鋪當票、偽造票號Ｏ一Ｏ八四號
    本票各一件（詳臺灣板橋地方法院九十三年度偵字第七四一
    六號偵查卷第二十二、二十四、二十六頁）；及台新銀行
    九十五年三月二十二日台新法總制字第○九五○○○○○七
    八八號函附之台新國際商業銀行汽車貸款撥款／動支申請書
    暨委託書、動產擔保交易動產抵押設定登記申請書、車輛動
    產抵押契約書等影本各一份、交通部公路總局台北區監理所
    基隆監理站九十五年三月十六日北監基一字第○九五○○○
    三○七九號函、九十五年四月十九日北監基一字第○九五○○○四六五一號函附之ＺＫ－六四○五號自用小客車設定動
    產抵押申請書及車主過戶相關資料在卷可憑（本院卷(二)第一
    五六至一六二頁、第一六五至一七六頁），堪認被告此部分
    之任意性自白與事實相符。
四、另外，扣案之「戊○○」身分證一張（附於臺灣板橋地方法
    院九十三年度偵字第七四一六號偵查卷第二三頁），經本院
    當庭將該身分證與真正之國民身分證原本比較，卷附之身分
    證上正面之鋼印較大，梅花部分是呈六角形，且外圍鋼印有
    部分不明顯，內政部印文及國旗之色澤較真正的身分證為深
    ，身分證背面是空白的，沒有國徽及梅花圖案，足證該身分
    證及其上內政部印文及「臺灣省政府台北縣」鋼印文，均係
    偽造，有勘驗結果附卷足憑（本院卷(二)第一八三至一八四頁
    ）。
五、被告雖坦認有將上揭所申請之四銀行帳戶出賣予綽號「阿草
    」之陳姓成年男子及向全球車行購買汽車，然矢口否認有何
    幫助詐欺或提供不實扣繳憑單之犯行，並辯稱：出賣帳戶係
    一時貪小便宜，對購買者之意圖未有預見，而扣繳憑單係全
    球車行負責人乙○○所為，伊無所悉，縱事後有其他不法行
    為，亦無法推論伊有偽造扣繳憑單之犯行云云。經查：
  (一)一般國人向金融機構開設帳戶，並無任何法令限制，若係用
    於正當用途者，當可光明正大自行申請使用，依一般常識認
    知，一旦有人收集他人帳戶做不明使用，極易判斷乃係使用
    人基於使用他人帳戶，存提款情形可不易遭人循線追查之故
    ，自可產生與不法犯罪目的相關之合理懷疑，且依一般稍具
    知識之人，對於日常生活常見之不法之徒，利用他人帳戶以
    掩人耳目進行之不法行為中，最常見者不外乎詐騙他人錢財
    ，而以人頭帳戶作為犯罪工具，是存摺、提款卡等乃係個人
    重要物件，一般人自不會任意交由他人保管，被告係一智慮
    成熟並具相當社會經驗之成年人，且係持他人身分證冒用他
    人名義申請帳戶後立即轉賣他人，對此一犯罪型態，更難諉
    為不知，被告竟仍將其帳戶之存摺、提款卡及重要之提款密
    碼，均以每家銀行帳戶二千元之代價出售予來路不明自稱「
    陳先生」之成年男子使用，則被告對該收集帳戶之人可能利
    用帳戶從事詐欺犯罪應可預見其發生，而被告仍願意提供使
    用，容任詐欺取財結果之發生，其主觀上顯有幫助他人遂行
    詐欺取財之不確定故意甚明，被告幫助詐欺之犯行，足堪認
    定。
  (二)證人即台新銀行辦理貸款之專員丙○○於本院交互詰問時結
    證稱：九十三年四月二日貸款案是我經辦，貸款人為當庭被
    告。貸款申請書上貸款明細、個人資料及聯絡欄內資料係全
    球車行先傳真身分證及扣繳憑單給我，我接獲傳真後立即上
    網查詢貸款人之徵信資料，因同時傳真過來之資料內有貸款
    人及保人之聯絡電話，即與貸款人、保人電話聯絡填寫好資
    料送銀行徵審，銀行過件後再去對保，所以對保時資料已經
    寫好。對保時貸款人有出示身分證並在資料上簽名後，車行
    將代刻印章交給我，我在貸款人面前蓋章用印，然後將印章
    交還車行，當初在車行我有問過貸款人是否在扣繳憑單上面
    的單位工作，貸款人回答說是，我有在貸款人面前核對過扣
    繳憑單正本，而當初本票上面的日期、金額是空白的，我們
    要等撥款下來以後才由我們銀行的人填寫上去，請貸款人簽
    名的時候，我會告訴貸款人金額就是撥款之金額，日期就是
    撥款下來的日期，金額是我寫的，本票授權書有請貸款人一
    起簽名」（本院卷(二)第一四三至一四八頁）等語，可知證人
    丙○○接獲貸款資料，即對戊○○加以徵信，符合貸款條件
    後，撥打傳真資料上電話與冒名戊○○之被告聯絡，並在電
    話中詢問被告相關偽造之基本資料，且觀諸上揭卷附台新銀
    行汽車貸款申請書暨客戶基本資料表所載（詳臺灣板橋地方
    法院檢察署九十三年度偵字第七四一六號偵查卷第二二頁）
    ，其上除有申貸客戶之住所、出生年月日、身分證字號、聯
    絡電話及聯絡人之資料外，尚包括有客戶之服務單位、職稱
    、所得、公司地址、公司電話等資料，而證人丙○○在電詢
    冒名戊○○之被告丁○○有關戊○○之工作概況後，即依其
    陳述，在上開汽車貸款申請暨客戶基本資料上填載戊○○之
    服務公司為「挺好企業（股）公司」，職稱「業務」，月薪
    「三．五萬元」，公司地址「北市○○○路○段三四六巷二
    號三樓」，公司電話「00000000」等，此與扣繳憑
    單所記載之扣繳單位為「挺好企業（股）公司」，公司地址
    為「臺北市○○○路○段三四六巷二號」，及全球車行負責
    人乙○○所提出信封上記載之公司電話「（０二）0000
    0000號」均屬相符，有該扣繳憑單及信封一紙影本在卷
    可稽（詳臺灣板橋地方法院檢察署九十三年度核退偵字第五
    四六號偵查卷第三八頁），是被告既曾於電話中向證人丙○○為上開有關戊○○工作概況之陳述，則被告對其為順利詐
    得貸款，必須向銀行承辦人員為戊○○係在挺好企業股份有
    限公司任職並領有薪資等虛偽之陳述係有所認識，絕無係由
    乙○○單方提供不實之扣繳憑單而被告全然不知之可能，否
    則被告如何能在證人丙○○之詢問過程中為此等答覆，另外
    ，乙○○就涉嫌行使偽造私文書部分，業經臺灣板橋地方法
    院以九十四年度訴字第四二六號判決判決無罪，並經臺灣高
    等法院以九十四年度上訴字第三○七一號駁回上訴確定，有
    該二判決附卷足憑，是被告就有關上揭扣繳憑單之事均推稱
    不知情，乃屬事後卸責之詞，不足採信。縱本案並無證據認
    定該不實之扣繳憑單係被告所偽造，亦無解於被告行使偽造
    之扣繳憑單之犯行。
  (三)另辯護人雖稱：本案並無任何集團或個人因詐欺而判刑確定
    ，縱依起訴書或相關資料顯示可能有詐欺行為發生，既然不
    存有任何與本案有關聯詐欺罪之有罪確定判決，則如何認定
    有詐欺罪正犯存在，故無正犯存在，幫助犯亦無由成立云云
    。按刑法上之幫助犯，以正犯已經犯罪為前提要件，故幫助
    犯無獨立性，係從屬於正犯而成立，如無他人犯罪行為之存
    在，幫助犯即無由成立。然正犯已經犯罪並非正犯業經起訴
    、判決等情況，係指法院在犯罪事實欄內認定確有正犯實行
    構成犯罪要件之行為而言，二者不可不辨，辯護人所辯應有
    誤解。
    綜上所述，本件被告之犯行，事證明確，自應依法論科。
六、核被告所為：
  (一)關於犯罪事實壹之一部分，係犯刑法第二百十八條第一項之
    偽造公印文罪、第二百十二條之偽造特種文書罪。被告與真
    實姓名年籍不詳之王姓成年男子基於共同犯罪之意思聯絡，
    相互謀議，而推由王姓男子為上開偽造公印文、偽造國民身
    分證之犯行，二人皆為共同正犯。被告所犯上述二罪間，有
    方法、結果之牽連犯關係，應從一重之偽造公印文罪論處。
  (二)監理機關之公務人員所依法核發之自用小客車行照，係屬公
    務員業務上登載之文書。被告持不實之戊○○ＺＫ－六四○
    五號自用小客車行照向當舖業者質借而行使，係屬刑法第二
    百十六條、第二百十四條行使使公務員登載不實文書罪。是
    關於犯罪事實壹之二、三、五部分，係犯刑法第二百十六條
    、第二百十二條行使偽造特種文書罪、同法第二百十六條、
    第二百十條行使偽造私文書罪、同法第三百三十九條第一項
    詐欺取財罪、同法第二百十六條、第二百十四條行使使公務
    員登載不實文書罪、同法第二百零一條第一項偽造有價證券
    罪。被告就「辦門號換現金」之犯行，分別與不詳姓名成年
    男性店員及不詳姓名成年女性店員間，及就申請「戊○○」
    名義之銀行帳戶之犯行與真實姓名年籍不詳綽號「阿草」之
    陳姓成年男子間，分別有犯意聯絡及行為分擔，均為共同正
    犯。被告利用不知情之印章店老闆偽造「戊○○」之印章，
    另利用不知情之丙○○蓋用不知情之乙○○所代刻之「戊○○」印文在附表三編號一之文書上之犯行，及利用台新銀行
    職員代填「汽（機）車過戶申請書」，並連續向交通部公路
    總台北區監理所基隆監理站遞交文書申辦過戶及動產抵押設
    定之犯行，均為間接正犯。被告於附表一、二、三所示之文
    書上偽造「戊○○」之署押，再進以行使，其偽造署押均係
    偽造私文書之階段行為，又被告將上揭二偽造之「戊○○」
    印章，分別蓋其印文在附表二編號一、二、四及附表三編號
    一所示之文書，已為一定意思表示，係犯偽造私文書罪，至
    偽造印章蓋用之行為，係偽造私文書之部分行為，不另論罪
    。而偽造私文書及偽造特種文書之低度行為為行使之高度行
    為所吸收，均不另論罪。又偽造有價證券而復持以行使，其
    行使行為吸收於偽造行為之中，衹應論以偽造罪，且有價證
    券內所蓋之印文或偽造之署押，為構成證券之一部，所刻之
    印章，為偽造之階段行為，均應包括於偽造罪之內（最高法
    院三十一年上字第八八號判例意旨參照）。
  (三)關於犯罪事實壹之四部分，係犯刑法第三十條第一項、第三
    百三十九條第一項之幫助詐欺取財罪，並依刑法第三十條第
    二項之規定，按正犯之刑減輕之。
  (四)被告各次申請行動電話門號、銀行帳戶、購車、貸款時，均
    以一行為同時行使偽造戊○○國民身分證及行使偽造私文書
    ，為想像競合犯，應從一重之行使偽造私文書罪論處。又其
    先後多次行使偽造特種文書、偽造私文書、詐欺取財罪既遂
    及幫助詐欺取財、偽造有價證券，及行使使公務員登載不實
    文書之犯行，時間緊接，手段相似，犯罪構成要件相同，顯
    係各基於概括犯意為之，為連續犯，各應依刑法第五十六條
    分別論以一行使偽造特種文書、行使偽造私文書、詐欺取財
    罪、偽造有價證券罪及行使公務員登載不實文書罪，且均依
    法加重其刑。而被告所犯上開偽造公印文罪、行使偽造私文
    書罪、詐欺取財罪、偽造有價證券罪，及行使使公務員登載
    不實文書罪間，均具有方法結果之牽連犯關係，應依刑法第
    五十五條規定從一重之偽造有價證券罪處斷。爰審酌被告雖
    無前科，此有臺灣高等法院被告前案紀錄表在卷可稽，但正
    值青年，卻以冒用他人身分大量申請帳戶、行動電話號碼、
    貸款購買汽車及偽造有價證券等，造成他人信用不良，危害
    交易秩序甚鉅，造成多位被害人之損害，審理過程就犯罪事
    實陳述並未完全吐實，犯罪後態度難認良好等一切情況，量
    處如主文所示之刑，以示嚴懲。
七、附表一、二、三所示偽造之「戊○○」署押（簽名及指印）
    及印文，不問屬於犯人與否，均應依刑法第二百十九條規定
    宣告沒收；附表四所示之本票二張，係偽造之有價證券，亦
    不問屬於犯人與否，應依同法第二百零五條規定宣告沒收。
    扣案之貼有被告照片之偽造「戊○○」國民身分證一張，應
    依刑法第三十八條第一項第二款宣告沒收。至於偽造之「戊○○」印章二枚，並未扣案，且被告供稱業已滅失，本院自
    無從宣告沒收。另外偽造「戊○○」國民身分證上偽造之「
    內政部印」及「臺灣省政府台北縣」公印文，係由不詳方式
    所製作，不能證明是否確有偽造之公印章存在，故此部分不
    依刑法第二百十九條規定沒收公印章，附此敘明。
八、本案公訴人僅就被告以偽造戊○○身分證申請向彰銀總部分
    行開立存款帳戶後，將存摺、金融卡、密碼出售予陳姓男子
    ，以致張凱堯受騙匯款之部分，聲請簡易判決處刑。經本院
    改依通常程序審理後，其餘犯罪事實欄壹之犯罪事實均未起
    訴，惟與公訴人起訴之犯行，有想像競合犯、連續犯及牽連
    犯之裁判上一罪關係，且經臺灣板橋地方法院檢察署檢察官
    以九十五年度偵字第四Ｏ八四號移送併辦，並經公訴人當庭
    補充陳述，自為起訴效力所及，本院應併予審理。至於移送
    併辦部分有關申辦和信電訊易付卡之犯罪事實，及涉嫌違反
    洗錢防制法第九條第一項罪嫌部分，業經公訴人當庭撤回，
    附此敘明。
據上論斷，應依刑事訴訟法第四百五十二條、第二百九十九條第
一項前段，刑法第第二十八條、第五十六條、第二百零一條第一
項、第二百十六條、第二百十條、第二百十二條、第二百十四條
、第二百十八條、第三百三十九條第一項、第五十五條、第二百
零五條、第二百十九條、第三十八條第一項第二款，罰金罰鍰提
高標準條例第一條前段，判決如主文。
本案經檢察官蕭惠菁到庭執行職務
中    華    民    國    95    年    6     月    30    日
                  刑事第十庭  審判長法  官  林婷立
                                    法  官  林柏泓
                                    法  官  紀文惠
以上正本證明與原本無異。
如不服本判決，應於判決送達後10日內，向本院提出上訴狀。
                                    書記官  劉新怡
中    華    民    國    95    年    6     月    30    日
附表一：申請行動電話號碼所偽造之署押
┌──┬────────────────┬───────┬───────┐
│編號│       文書名稱                 │ 所屬電信公司 │  偽造之署押  │
│    │                                │              │（簽名或指印）│
├──┼────────────────┼───────┼───────┤
│ 一 │行動電話服務申請書              │  遠傳公司    │簽名二枚、指印│
│    │                                │ 0000000000   │二枚，合計四枚│
│    │                                │              │署押          │
├──┼────────────────┼───────┼───────┤
│ 二 │行動電話服務申請書、同意書（手機│  台灣大哥大  │合計簽名四枚、│
│    │800H專案）                      │ 0000000000   │指印三枚，共七│
│    │                                │              │枚署押        │
├──┼────────────────┼───────┼───────┤
│ 三 │用戶申請書、ＡＮＮＣ２１１３手機│  泛亞公司    │合計簽名五枚、│
│    │加門號專案聲明書                │ 0000000000   │指印四枚，共九│
│    │                                │              │枚署押        │
├──┼────────────────┼───────┼───────┤
│ 四 │用戶申請書、ＡＮＣＣ２０４１／Ａ│  泛亞公司    │簽名四枚      │
│    │ＮＮＣ２０４２單辦門號專案聲明書│ 0000000000   │              │
│    │                                │              │              │
└──┴────────────────┴───────┴───────┘
附表二：在銀行申辦存款帳戶所偽造之署押及印文
┌──┬──────────┬─────────────┬───────┬────────┐
│編號│     申請時間       │     銀行名稱、地點       │  文書名稱    │ 偽造署押或印文 │
├──┼──────────┼─────────────┼───────┼────────┤
│    │                    │國泰板東分行              │國泰板東分行開│印文三枚，署押二│
│    │                    │                          │戶申請書      │枚(簽名)        │
│ 一 │九十三年一月十三日  │臺北縣板橋市○○路○段二一├───────┼────────┤
│    │                    │四號                      │印鑑卡        │印文一枚，署押二│
│    │                    │                          │              │枚(簽名)        │
├──┼──────────┼─────────────┼───────┼────────┤
│ 二 │九十三年一月十三日  │安泰板橋分行，臺北縣板橋市│印鑑卡        │印文三枚，署押一│
│    │                    │三民路二段四０號          │              │枚(簽名)        │
├──┼──────────┼─────────────┼───────┼────────┤
│ 三 │九十三年一月十四日  │富邦中山分行，臺北市民生東│富邦中山分行開│署押一枚(簽名)  │
│    │                    │路一段十三號              │戶資料卡      │                │
├──┼──────────┼─────────────┼───────┼────────┤
│ 四 │九十三年一月十五日  │彰銀總部分行，臺北市中山北│開戶資料表    │署押一枚(簽名)  │
│    │                    │路二段五十七號            │              │                │
│    │                    │                          ├───────┼────────┤
│    │                    │                          │彰銀銀行業務往│印文二枚，署押一│
│    │                    │                          │來申請書、印鑑│枚(簽名)        │
│    │                    │                          │卡暨客戶資料卡│                │
└──┴──────────┴─────────────┴───────┴────────┘
附表三：申請貸款及質押所偽造之印文及署押
┌──┬──────────┬─────────────┬───────┬────────┐
│編號│    偽造日期        │        文書名稱          │ 偽造之署押或 │      備註      │
│    │                    │                          │ 印文         │                │
├──┼──────────┼─────────────┼───────┼────────┤
│ 一 │九十三年四月二日    │汽車委賣合約書            │署押二枚(簽名)│                │
│    │                    ├─────────────┼───────┤                │
│    │                    │汽車貸款申請書暨客戶基本資│印文一枚、署押│印文均係利用不知│
│    │                    │料表                      │二枚 (簽名)   │情之丙○○所為  │
│    │                    │                          │              │                │
│    │                    ├─────────────┼───────┤                │
│    │                    │台新國際商業銀行汽車貸款撥│印文十一枚、署│                │
│    │                    │款／動支申請書暨委託書    │押二枚（簽名）│                │
│    │                    ├─────────────┼───────┼────────┤
│    │                    │動產擔保交易動產抵押設定登│印文一枚、署押│印文均係利用不知│              │
│    │                    │記申請書                  │二枚（簽名）  │情之丙○○所為，│            │
│    │                    ├─────────────┼───────┤文書日期填寫為九│
│    │                    │車輛動產抵押契約書        │印文十一枚、署│十三年四月六日，│
│    │                    │                          │押五枚（簽名）│並於同年月七日向│
│    │                    │                          │              │基隆監理站送件而│
│    │                    │                          │              │行使            │
│    ├──────────┼─────────────┼───────┼────────┤
│    │九十三年四月五日    │汽（機）車過戶申請書      │印文一枚、署押│由不知情之台新銀│
│    │                    │                          │一枚（簽名）  │行行員代為填載並│
│    │                    │                          │              │蓋用印文        │
├──┼──────────┼─────────────┼───────┼────────┤
│ 二 │九十三年四月五日    │台新當鋪當票              │署押三枚 (簽名│                │
│    │                    │                          │二枚，指印一枚│                │
│    │                    │                          │)             │                │
├──┼──────────┼─────────────┼───────┼────────┤
│ 三 │九十三年四月九日    │建華當鋪當票              │署押二枚 (簽名│                │
│    │                    │                          │二枚)         │                │
│    │                    ├─────────────┼───────┼────────┤
│    │                    │建華當舖典當借據收據      │署押五枚 (簽名│                │
│    │                    │                          │二枚，指印三枚│                │
│    │                    │                          │)             │                │
└──┴──────────┴─────────────┴───────┴────────┘
附表四：偽造之本票
┌──┬──────────┬─────────────────────┐
│編號│    偽造之時間      │                 本票內容                 │
├──┼──────────┼─────────────────────┤
│ 一 │九十三年四月二日    │由不知情之丙○○代填發票日為九十三年四月二│
│    │                    │日，未指定到期日，並授權台新銀行填寫票面金│
│    │                    │額為三十一萬元。                          │
├──┼──────────┼─────────────────────┤
│ 二 │九十三年四月九日    │本票號碼：Ｏ一Ｏ八四四號，發票日為九十三年│
│    │                    │四月九日，到期日九十三年五月八日。        │
└──┴──────────┴─────────────────────┘


司法院資訊處製作；財團法人民間司法改革基金會備份。
